【裁判字號】    89,家訴,13
【裁判日期】    890814
【裁判案由】    確認收養關係存在
【裁判全文】
台灣花蓮地方法院民事判決  八十九年度家訴字第一三號
    原      告  甲○○
    訴訟代理人  黃菊華
                吳明益律師
    被      告  行政院國軍退除役官兵輔導委員會
                            設台北市○○○路○段二二二號
    法定代理人  楊德智      住.
右當事人間確認收養關係存在事件，本院判決如左：
    主    文
原告之訴駁回。
訴訟費用由原告負擔。
    事    實
壹、原告方面：
一、聲明：
    確認甲○○與連星北之收養關係存在。訴訟費用由被告負擔。
二、陳述：
  (一)原告甲○○之生父連換裕與連星北係兄弟，連換裕於民國（下同）四十九年去世
    ，此前，於三十七年十月三十日即徵得原告同意，將原告出養於連星北，成立收
    養關係。
  (二)嗣連星北於八十一年八月四日死亡，身後遺有房屋一棟，原告向鈞院聲明繼承，
    並經准予備查。該屋經花蓮縣退輔會榮民服務處於八十三年間拍賣，得款新台幣
    （以下同）八十八萬八千八百八十八元。原告嗣向被告申請繼承遺產，竟遭被告
    以收養雙方差距僅十四歲，與民法規定不符為由，而駁回原告之聲請。
  (三)然而，違反民法第一千零七十三條收養年齡差距之規定，其收養並非無效。因此
    ，本件收養在依法撤銷前，仍屬有效；原告即有確認利益。再者，連星北生前定
    居花蓮，為此，依據民法第五百八十三條，向鈞院提起本訴。
三、證據：提出公證書原本、影本各一份、台灣花蓮地方法院公函影本一份、被告公
          文影本一份為證。
    理    由
一、按：
    (1)民事訴訟法第二百四十九條第二項規定，原告之訴，依其所訴之事實，在法律
      上顯無理由者，法院得不經言詞辯論，逕以判決駁回之。
    (2)同法第二百四十七條規定：
      確認法律關係之訴，非原告有即受確認判決之法律上利益者，不得提起之；確認
      證書真偽或為法律關係基礎事實存否之訴，亦同。
      前項確認法律關係基礎事實存否之訴，以原告不能提起他訴訟者為限。
      前項情形，如得利用同一訴訟程序提起他訴訟者，審判長應闡明之；原告因而
      為訴之變更或追加時，不受第二百五十五條第一項前段規定之限制。
    (3)關於確認之訴之要件，實務有下列判例可供參酌：
      原告因法律關係之存否不明確，致其私法上地位有受侵害之危險，提起確認法
      律關係存在之訴者，如以否認其法律關係存在人之為被告，即不生被訴當事人
      適格之欠缺問題（最高法院四十年度台上字第一八二七號判例）。確認法律關
      係成立或不成立之訴，以確認現在之法律關係為限，如已過去或將來應發生之
      法律關係，則不得為此訴之標的（最高法院四十九年度台上字第一八一三號判
      例）。
二、本件原告主張其係連星北之養子，連星北去世後，原告聲明繼承獲准，被告竟認
    為其收養雙方差距未達二十歲，遂駁回其聲請；原告以此為由提起本訴。由於被
    告否認原告之繼承權，依據右述法規及判例，原告得提起確認之訴，當無疑義。
    然而，原告以被告為確認之訴之他方時，其訴訟標的與聲明則應視現存法律關係
    而妥適處理。經查：原告主張其與連星北存有收養關係，然而，此一關係於連星
    北過世後，在財產權事項即轉換為繼承之法律關係，被告與原告所爭執者，亦包
    括原告有無繼承權。原告竟未以現存繼承關係為訴訟標的，反而以過去之收養關
    係為訴訟標的，依據首揭說明，顯與確認之訴本旨不合。
三、從而，原告對被告訴請確認其與連星北收養關係存在，於法不合，應予駁回。（
    本案管轄權與民事訴訟法第五百八十三條應無關連，有關管轄權之認定，仍應參
    照民事訴訟法第一條、第十八條等規定，決定其管轄權。）
四、據上論結：原告之訴為無理由，並依民事訴訟法第七十八條，判決如主文。（訴
    訟費用係法院所收取之各項費用，不含律師費等費用。）
中      華      民      國    八十九    年      八      月     十四     日
                                    臺灣花蓮地方法院民事庭
~B法      官  吳燁山
右為正本係照原本作成。
如對本判決不服，應於送達後廿日內，向本院提出上訴狀（應按對方人數提出影本）
，並按上訴利益百分之一．五，繳納上訴費。
~B法院書記官  連玫馨
中      華      民      國    八十九    年      八      月     十五     日


司法院資訊處製作；財團法人民間司法改革基金會備份。
